【裁判字號】    89,上訴,1729
【裁判日期】    891116
【裁判案由】    偽造有價證券
【裁判全文】
臺灣高等法院臺中分院刑事判決                  八十九年度上訴字第一七二九號
    上訴人  臺灣台中地方法院檢察署檢察官
    被  告  丁○○
    指  定
    辯護人  本院公設辯護人  乙○○
右上訴人因被告偽造有價證券等案件，不服臺灣臺中地方法院中華民國八十九年八月
七日第一審判決（民國八十九年度訴字第一四一○號，起訴案號：臺灣臺中地方法院
檢察署民國八十九年度調偵字第一八六號），提起上訴，本院判決如左：
    主  文
原判決撤銷。
丁○○意圖供行使之用，而偽造有價證券，處有期徒刑壹年拾月。
如附表所示偽造之本票壹張沒收。
    事  實
一、丁○○素行良好，未曾受有期徒刑以上刑之宣告，自民國八十六年間起，即陸續
    向甲○○借貸金錢，至八十八年四月間止，含利息累積已達新臺幣（下同）七十
    萬元，因丁○○本人名下並無任何資產可供擔保，為取得甲○○之信任繼續借貸
    款項，在未經其母己○○○及兄戊○○之同意或授權下，丁○○即擅自計劃以登
    記在己○○○及戊○○名義位於臺中市○○路二一二巷十八號之房地為擔保，遂
    於八十八年四月二十五日上午十一時許，在台中市○○路二一二巷十八號，以自
    己名義簽發面額一百萬元，票據號碼四八九○九八號，發票日為八十八年四月二
    十五日，但未記載到期日之本票一張，並意圖為自己不法之所有，及意圖供行使
    之用，在該本票之發票人欄偽造「己○○○」及「戊○○」之署押各一枚，復蓋
    用丁○○於八十六年十二月間，意圖供行使之用而偽造己○○○、戊○○名義之
    本票，而在台中市○○路某處，利用不知情之刻印社人員所偽造「己○○○」、
    「戊○○」之印章各一顆（此部分應由檢察官另行偵查）而偽造「己○○○」、
    「戊○○」之印文各一枚於該本票之發票人欄，偽造己○○○及戊○○為共同發
    票人後，丁○○即於上址將該本票持交甲○○，用以充作借款之擔保，致使甲○○誤以為該本票有己○○○及戊○○為共同發票人而陷於錯誤，並當場再交付三
    十萬元予丁○○收受，致使己○○○、戊○○有受追償之虞，均足生損害於己○○○、丁○○，惟丁○○事後無法清償前揭債務，且一再拖延，甲○○乃向臺灣
    臺中地方法院民事庭聲請對前開本票准許強制執行之裁定，但己○○○、戊○○
    則以該本票渠等係被偽造為由，提起確認本票債權不存在之訴，並獲勝訴判決，
    甲○○始知受騙而查悉上情。
二、案經甲○○訴由臺灣臺中地方法院檢察署檢察官偵查起訴。
    理  由
一、右開事實，業據被告丁○○於本院審理時供承在卷，核與告訴人甲○○指訴之情
    節相符，復據證人己○○○、戊○○證述無訛，此外，復有被告偽造之本票一紙
    及臺灣臺中地方法院八十八年度票字第九九三三號民事裁定、八十八年度中簡字
    第二九五九號民事判決等件影本在卷可按，從而事證明確，被告犯行堪以認定，
    應予依法論科。
二、按被告冒用己○○○、戊○○之名義而偽造右開本票，並持以行使，致使彼等有
    受追償之虞，自足以生損害於己○○○及戊○○。核被告所為，係犯刑法第二百
    零一條第一項之偽造有價證券罪及同法第三百三十九條第一項之詐欺取財罪。被
    告蓋用偽造之「己○○○」、「戊○○」之印章而偽造彼等之印文於該本票之發
    票人欄，及在該本票之發票人欄偽造彼等之署押，均為偽造有價證券之部分行為
    ，而行使偽造有價證券之低度行為，復為偽造有價證券之高度行為所吸收，均不
    另論罪。次按行使偽造有價證券，以取得票面價值之對價，固不另論詐欺罪，但
    如以偽造之有價證券供作擔保或作為新債清償而借款，則其借款之行為，為行使
    有價證券以外之另一行為，其間有方法結果關係，應論以詐欺罪之牽連犯，最高
    法院六十二年度第一次刑庭庭長會議決定參照；查被告冒用己○○○、戊○○之
    名義而偽造右開本票，並持以行使，其目的乃在擔保用乙節，業據被告於本院審
    理時供明在卷（見本院卷第二十七頁），顯然被告所為，除應負偽造有價證券之
    刑責外，尚應負詐欺取財之罪責。又被告所犯上開二罪間，有方法結果之牽連關
    係，依法應從一重之偽造有價證券罪處斷。再按被告冒用己○○○及戊○○之名
    義在系爭本票上簽名及蓋章，其目的在使登記彼等名下之不動產能做為擔保，順
    利借貸款項，而事後己○○○及戊○○二人於原審法院審理時均表明同意將上開
    不動產轉讓以清償被告之債務，並表示願意原諒被告之行為（見原審卷第十八頁
    ），本院衡量被告之行為，對於告訴人造成之損失應屬不大，且被告於本院審理
    時，亦均稱願意清償積欠告訴人之款項諸語，倘處以偽造有價證券罪法定本刑之
    最低刑即有期徒刑三年，可謂情輕法重，在客觀上足以使人心生同情，其犯罪情
    狀尚堪憫恕，爰依刑法第五十九條之規定，酌減其刑。原審法院予以被告為論罪
    科刑之判決，固非無見，但查被告蓋用己○○○、戊○○之印章於前揭本票，該
    印章係被告於八十六年十二月間另偽造彼等名義之本票時所偽造乙節，業據被告
    供陳明確（見本院卷第二十六頁），然原審法院竟認該印章係被告於八十八年四
    月二十五上午十時許所偽造，自有未合；次查被告偽造右述本票，乃充作擔保使
    用，已如上論，則被告所為，尚應負詐欺取財之罪責，至為灼然，詎原審法院竟
    認被告所為，不另成立詐欺罪，亦有未洽；末查被告另涉有偽造有價證券之罪嫌
    ，應由檢察官另行偵查，原審法院於判決理由欄亦認定該部分與本案之犯罪事實
    ，並無連續犯之裁判上一罪關係而不得併予審理，竟就本案被告所受前開刑之宣
    告，併予宣告緩刑，尚有未妥。上訴人即檢察官上訴意旨以原審法院就被告所犯
    前開偽造有價證券罪，依刑法第五十九條之規定予以酌減其刑，復就被告另於八
    十六年十二月十日所涉偽造有價證券罪嫌，未併予以審理而憑以指摘原判決不當
    ，固無足取，但其上訴意旨以原審法院認被告所為尚應構成詐欺罪而執以指摘原
    判決不當，則有理由，且原判決亦有可議，同屬無可維持，應由本院將原判決予
    以撤銷改判。查被告素行良好，未曾受有期徒刑以上刑之宣告，有臺灣高等法院
    被告全國前案紀錄表存卷可考，其於本院審理時，尚能供承犯行，態度良好，爰
    併審酌被告之犯罪動機、目的、手段，犯罪所生危害不大及其他一切情狀，量處
    被告有期徒刑壹年拾月，以資懲儆。查被告既另涉有偽造有價證券之罪嫌，應由
    檢察官另行偵查，故本院認被告所犯本案之罪，並不宜予以緩刑之宣告，併此敘
    明。至偽造如附表所示之本票一張，應依刑法第二百零五條之規定併予宣告沒收
    之。又被告偽造「己○○○」及「戊○○」之印章各一枚，係於八十六年十二月
    間為偽造有價證券而刻，業經被告陳明無訛，自應併於該部分之犯罪事實予以宣
    告沒收為妥，爰不予宣告沒收，附此敘明。又該偽造之本票既經宣告沒收，則其
    上偽造「己○○○」、「戊○○」之印文及署押，即無庸重複為沒收之諭知，亦
    此敘明。
三、至被告涉嫌偽造發票人己○○○及戊○○，面額七十萬元，發票日為八十六年十
    二月十日之本票一張，此部份未經檢察官起訴，且其犯罪行為與前述論罪科刑部
    分之犯罪事實相隔已年餘，稽諸被告於本院審理時供稱偽造該七十萬元之本票借
    錢時，即有還錢之意思等情（見本院卷第二十六頁），二者間顯無連續犯之裁判
    上一罪關係，基於不告不理原則，自非本院得併予審理，應由檢察官另行偵查。
四、據上論斷，應依刑事訴訟法第三百六十九條第一項前段、第三百六十四條、第二
    百九十九條第一項前段，刑法第二百零一條第一項、第三百三十九條第一項、第
    五十五條、第五十九條、第二百零五條、罰金罰鍰提高標準條例第一條前段判決
    如主文。
本案經檢察官丙○○到庭執行職務。
中      華      民      國     八十九     年    十一      月    十六    日
                                   臺灣高等法院臺中分院刑事第十庭
                                         審判長法  官  林  照  明
                                               法  官  蕭  廣  政
                                               法  官  李  寶  堂
右正本證明與原本無異。
如不服本判決應於收受送達後十日內向本院提出上訴書狀，其未述上訴之理由者並
得於提起上訴後十日內向本院補提理由書（均須按他造當事人之人數附繕本）。
                                               書記官  蕭  玉  真
中      華      民      國     八十九     年    十一      月    十七    日
附錄：
刑法第二百零一條第一項：
意圖供行使之用，而偽造、變造公債票，公司股票或其他有價證券者，處三年以上十
年以下有期徒刑，得併三千元以下罰金。
┌───────────────────────────────────┐
│附表                                                                  │
├──┬──────────┬─────┬───┬───────────┤
│編號│  沒收物品名稱      │沒收物內容│分類  │有價證券名稱          │
│    │                    │          │      │                      │
├──┼──────────┼─────┼───┼───────────┤
│一  │關於共同發票人鄭賴玉│票號四八九│偽造  │本票                  │
│    │春、戊○○部分之本票│○九八，面│      │                      │
│    │                    │額一百萬元│      │                      │
│    │                    │，發票日八│      │                      │
│    │                    │十八年四月│   │                      │
│    │                    │二十五日，│      │                      │
│    │                    │未載到期日│      │                      │
└──┴──────────┴─────┴───┴───────────┘
                                                                        Ｄ


司法院資訊處製作；財團法人民間司法改革基金會備份。
